【裁判字號】    90,聲再,331
【裁判日期】    900618
【裁判案由】    聲請再審
【裁判全文】
臺灣高等法院刑事裁定                              九十年度聲再字第三三一號
    再審聲請人
    即受判決人  甲○○
右列聲請人因誣告案件，對於本院八十八年度上訴字第一九八號中華民國八十八年二
月十九日確定判決（臺灣士林地方法院八十七年度訴字第四一九號、臺灣士林地方法
院檢察署八十七年度偵字第四二九三號），聲請再審，本院裁定如左：
    主  文
再審之聲請駁回。
    理  由
一、聲請意旨略以：金錢之消費借貸除必須有借貸憑証外，尚必須有借貸之事實，申
    言之，必須有金錢確實往來之事實。本案經徵信公司查証，陳美君往來之銀行帳
    戶在民國八十三年元月份與聲請人相識之後，在八十五年十一月二十二日以前，
    銀行戶頭最多存款僅新台幣（下同）三十萬元，且其銀行提款紀錄從無超過十萬
    元之金額，何來三百多萬元借給聲請人，足証其稱聲請人建「山堤土雞城」向其
    借資三百三十一萬元一節，完全不實在。又陳美君持有之借據本票實係其挾持聲
    請人唯一之骨肉邱奕君向聲請人編取八十萬元，及向聲請人之父邱阿祿騙取現金
    二百六十萬元，又拒絕攜子返家團聚，進而訴請確認婚姻關係不存在，並應付聲
    請人追訴之刑事費用，基於多種目的而央求代書楊惠澂代為設計，實則陳美君從
    未借資聲請人一分一毫。原法院卻不查明雙方金錢往來，光憑一張假借據及多種
    筆跡之本票，即認定聲請人有誣告犯行，實屬不當。本案發生以後，聲請人之父
    邱阿祿因長期操心得病去世，留下患有老人癡呆症之妻子邱陳毛，終日須聲請人
    服侍，一旦聲請人入監服刑，等於是宣判邱陳毛死刑。今既查明陳美君從無存款
    紀錄，且在三重市「阿公店」上班，豈有三百三十一萬元借予聲請人，為此提出
    邱陳毛照片一紙為証據，依刑事訴訟法第四百二十條第一項第六款規定聲請再審
    云云。
二、按有罪之判決確定後，因發現確實之新証據，足認受有罪判決之人應受無罪、免
    訴、免刑或輕於原判決所認罪之判決者，為受判決人之利益，得聲請再審，刑事
    訴訟法第四百二十條第一項第六款定有明文。查聲請人前因故於記載「甲○○向
    陳美君借款新台幣（以下同）三百三十一萬元，並自八十五牛十月二十八日起每
    月以銀行放款利率之利息支付陳美君」之借據上簽名按捺指印，並於面額三百三
    十一萬元之本票發票人欄上簽名，卻於八十六年七月二十一日向台北市刑警大隊
    偵五隊職司偵查之警員指稱前揭借據、本票係陳美君偽造，誣告陳美君犯有偽造
    文書及偽造有價証券等罪，經本院以誣告罪判處有期徒刑一年二月確定。聲請人
    雖一再以未曾向陳美君借貸三百三十一萬元云云置辯，但查聲請人係指稱陳美君
    涉犯偽造文書（借據）及偽造有價証據（本票）罪嫌，故本案之爭點在前揭借據
    、本票是否為聲請人本人所親簽及按捺指印，而經鑑定結果，其上簽名及指印確
    屬聲請人所為，亦經原判決說明綦詳。至聲請人與陳美君有無借貸及實際之金錢
    往來關係，就上開犯行之認定不生影響。聲請人執此為辯尚屬誤會。況聲請人提
    起本件再審雖稱查明陳美君往來之銀行帳戶存款從未逾三十萬元，亦無超過十萬
    元之提領紀錄，但卻未提出任何証據以佐其說，所附其母照片一幀，顯與此項主
    張無涉。是本件尚無刑事訴訟法第四百二十條第一項第六款規定之情形，聲請人
    據此提起再審，為無理由，應予駁回。
中      華      民      國    九十      年    六      月     十八     日
                                臺灣高等法院刑事第十三庭
                                    審判長法  官  蔡    燉
                                          法  官  李  春  地
                                          法  官  盧  彥  如
右正本證明與原本無異。
如不服本裁定應於收受送達後五日內向本院提出抗告書狀。
                                          書記官  何  閣  梅
中      華      民      國    九十      年      六      月     十九     日


司法院資訊處製作；財團法人民間司法改革基金會備份。
